【裁判字號】    95,台上,4070
【裁判日期】    950727
【裁判案由】    違反毒品危害防制條例
【裁判全文】
最高法院刑事判決            九十五年度台上字第四０七０號
    上  訴  人  乙○○
                        號
                丙○○
    共      同
    選任辯護人  吳春生律師
    上  訴  人  甲○○
上列上訴人等因違反毒品危害防制條例案件，不服台灣高等法院
高雄分院中華民國九十二年十月二十三日第二審更審判決（九十
二年度上更(一)字第二四六號，起訴案號：台灣高雄地方法院檢察
署八十八年度偵字第二六六九四號、第二六七八七號、第二六七
八八號），提起上訴，本院判決如下：
    主  文
原判決關於乙○○、丙○○部分均撤銷，發回台灣高等法院高雄
分院。
其他上訴駁回。
    理  由
一、發回（乙○○、丙○○）部分：
本件原判決關於乙○○、丙○○部分，撤銷第一審關於上訴人乙
○○、丙○○部分之科刑判決，改判仍依民國九十四年二月二日
修正，自九十五年七月一日施行前之刑法第五十六條規定，論處
乙○○、丙○○共同連續販賣第二級毒品罪刑（乙○○累犯，處
有期徒刑七年六月，丙○○處有期徒刑七年二月）；固非無見。
惟查：一、原判決事實認定：「乙○○猶不知悛悔，復與丙○○
共同基於販賣第二級毒品安非他命以謀取利潤之概括犯意，自八
十八年九月十五日起至同年十月三十日止，均以高出販入之價格
，連續六次販賣第二級毒品安非他命予甲○○，交易地點其中三
次在丙○○上班之『李檳榔攤』處所（位於高雄市○○區○○路
一三七號之十一），二次在丙○○位於高雄市楠梓區○○○路三
八號之三住處附近，一次在高雄市○○區○○路加昌國小附近，
其中四次之交易金額為新台幣（下同）四千元，另二次之交易為
二千元，以此方法牟利」等情；於理由內則以：「被告乙○○、
丙○○有右揭販賣安非他命之事實，業據被告甲○○於警訊、檢
察官偵查及原審（指第一審）審理中迭次指述綦詳」為主要論據
（原判決正本第五頁至第六頁）。但依卷內資料，甲○○於第一
次警詢供稱：「（被查獲之毒品安非他命九小包來源如何？）是
一綽號『文仔』的朋友於二天前拿到我家寄放的」，於第二次警
詢供稱：「於八十八年十月三十日十二時三十分許，在楠陽路李
檳榔攤向乙○○購買的。……先給四千元，……我們每次交易正
常是一錢四千元……」、「我共向乙○○約購買安非他命六次，
從八十八年九月十五日起至十月三十日被警查獲止，共六次……
。在該檳榔攤有交易三次，在建楠橫三八之三附近（丙○○住處
）交易二次，在加昌路加昌國小附近交易一次」（第一五０一一
號警卷第一頁背面、第三頁背面、第四頁），於偵查中供稱：「
有三次在檳榔攤買，三次在丙○○住處附近買，我打丙○○電話
，潘再聯絡乙○○，陳再約好交貨地點，她用衛生紙包好安非他
命丟的地點，我就去撿，每次買四千元」（偵查卷第十七頁背面
）；於第一審供稱：「二次半錢二千元，四次四千元一錢三．六
公克」（第一審卷第五十八頁）；依甲○○上開供述，其就被查
獲之毒品九包，是否向乙○○購買，警詢前後供述不一，且查獲
之九包安非他命，驗後毛重為六．二五公克，有高雄醫學院附設
中和紀念醫院檢驗報告單可稽（第一審卷第二五三頁），與其於
第二次警詢所供，係以四千元向乙○○購買一錢（約三．六公克
），並不相符。又其分別於第二次警詢、偵查及第一審關於購買
六次之地點、金額之供述，亦非一致，丙○○於第一審即具狀以
此主張甲○○供述瑕疵，不足為採（第一審卷第一一四頁至第一
一六頁），原判決未詳為說明其取捨之意見，遽行判決，自有違
誤。二、本件檢察官起訴乙○○、丙○○涉犯共同連續販賣第二
級毒品罪嫌，係屬強制辯護案件，其等在原審均未選任辯護人，
原審雖依刑事訴訟法第三十一條第一項之規定，指定義務辯護人
葉天來律師為二人辯護，惟依同條第三項規定：「被告有數人者
，得指定一人辯護。但各被告之利害相反者，不在此限」，即同
一案件有多數被告者，原則上固宜各別為之指定公設辯護人，然
如共同被告之利害並不相反，則不妨指定一人為之辯護，俾能簡
化程序。蓋刑事強制辯護制度，乃為保護被告利益，維持審判之
公平而設，故是否利害相反，自以辯護人就數被告被訴之犯罪事
實而為防禦時，能否均為適當充分之辯護為斷。本件檢察官係依
上訴人甲○○之指訴而認乙○○、丙○○涉嫌連續販賣第二級毒
品安非他命罪嫌，甲○○於販入後部分供己施用，部分販賣予不
特定之人，甲○○亦涉犯販賣第二級毒品罪嫌；則乙○○、丙○
○二人與甲○○間顯屬利害相反，原審指定同一辯護人為三人辯
護，辯護人能否依據公設辯護人條例第十三條之規定，盡量蒐集
有利乙○○、丙○○之辯護資料，充分就被訴犯罪事實各為適當
完全之辯解防禦，要非無疑。第一審法院分別指定不同公設辯護
人為乙○○、甲○○辯護，原法院前審亦分別指定公設辯護人為
上訴人等辯護，原審審理時則指定同一辯護人為三人辯護，是否
符合刑事訴訟法第三十一條第三項但書之規定？非無審酌之餘地
。綜上，應認原判決關於乙○○、丙○○部分仍有撤銷發回之原
因。
二、駁回（甲○○）部分：
第三審上訴書狀，應敘述上訴之理由，其未敘述者，得於提起上
訴後十日內補提理由書於原審法院，已逾上述期間，而於第三審
法院未判決前仍未提出上訴理由書狀者，第三審法院應以判決駁
回之，刑事訴訟法第三百八十二條第一項、第三百九十五條後段
規定甚明。本件原判決撤銷第一審科刑之判決，改判仍論處甲○
○販賣第二級毒品罪刑，甲○○於九十二年十一月二十日提起上
訴，並未敘述理由，迄今逾期已久，於本院未判決前仍未提出，
依上開規定，其上訴應非合法，予以駁回。
據上論結，應依刑事訴訟法第三百九十七條、第四百零一條、第
三百九十五條後段，判決如主文。
中    華    民    國  九十五  年    七    月  二十七  日
                      最高法院刑事第十二庭
                          審判長法官  林  永  茂
                                法官  洪  文  章
                                法官  蘇  振  堂
                                法官  蕭  仰  歸
                                法官  何  菁  莪
      本件正本證明與原本無異
                                      書  記  官
中    華    民    國  九十五  年    八    月    三    日
                                                      Ｑ


司法院資訊處製作；財團法人民間司法改革基金會備份。
